【裁判字號】    96,易,2371
【裁判日期】    970520
【裁判案由】    詐欺等
【裁判全文】
臺灣高雄地方法院刑事判決              96年度易字第2371號
公  訴  人  臺灣高雄地方法院檢察署檢察官
被      告  丙○○
被      告  乙○○
選任辯護人  黃致穎律師
            林石猛律師
上列被告等因恐嚇取財等案件，經檢察官提起公訴（96年度偵字
第4499號、第17277號），本院判決如下：
    主  文
丙○○共同犯恐嚇取財罪，累犯，處有期徒刑壹年，減為有期徒
刑陸月，如易科罰金，以新臺幣壹仟元折算壹日。
乙○○共同犯恐嚇取財罪，處有期徒刑拾月，減為有期徒刑伍月
，如易科罰金，以新台幣壹仟元折算壹日。
    事  實
一、丙○○前因違反陸海空軍刑法案件，經臺灣高等軍事法院高
    雄分院以92年度高審字第125 號判處有期徒刑7 月確定，甫
    於民國92年12月29日執行完畢。竟仍不知悔改，夥同乙○○
    及真實姓名不詳之成年男子，共同基於恐嚇取財之犯意聯絡
    ，於95年9 月20日19時20分許，由丙○○撥打甲○○使用門
    號0000000000號之行動電話，待接通後，該真實姓名年籍不
    詳之男子則在旁佯裝係甲○○之子，並哭泣喊稱：「媽媽我
    快被人家打死了」等語，再由丙○○向甲○○恫稱：「你兒
    子連本帶利欠我新台幣（下同）60幾萬元，拿錢贖人，不能
    報警，不可以掛電話」等語，甲○○因誤認係其長子簡士強
    欠款遭綁，情急之下，因陷於錯誤乃稱：「這麼晚了要去哪
    裡找錢，家裡只有現金約5 萬元」，丙○○便要求甲○○先
    攜帶5 萬元至鳳山軍校，甲○○因心生畏懼而同意付款。待
    於同日20時許，甲○○依丙○○指示搭乘計程車抵達鳳山軍
    校後，丙○○復要求其改至高雄縣鳳山市○○路與凱旋路口
    「統一超商」前等候，由乙○○駕駛車牌號碼YV─0667號自
    小客車前往上址，向甲○○收取5 萬元並要求甲○○至鳳山
    軍校旁等候其子，待甲○○前往鳳山軍校旁等候，丙○○再
    撥打電話向甲○○恫稱：「須籌款10萬元才要放人」等語，
    因甲○○發現有異隨即返家，見長子簡士強安然無恙，始知
    受騙。
二、案經高雄縣政府警察局鳳山分局報告臺灣高雄地方法院檢察
    署檢察官偵辦起訴。
    理  由
壹、證據能力之認定：
一、按被告以外之人於偵查中向檢察官所為陳述，除顯有不可信
    之情況者外，得為證據，刑事訴訟法第159 條之1 第2 項定
    有明文。偵查中對被告以外之人（包括證人、鑑定人、告訴
    人、被害人及共同被告等）所為之偵查筆錄，或被告以外之
    人向檢察官所提之書面陳述，性質上均屬傳聞證據。惟現階
    段刑事訴訟法規定檢察官代表國家偵查犯罪、實施公訴，依
    法其有訊問被告、證人及鑑定人之權，證人、鑑定人且須具
    結，而實務運作時，檢察官偵查中向被告以外之人所取得之
    陳述，原則上均能遵守法律規定，不致違法取供，其可信度
    極高。再者，該「被告以外之人」，如經法院於審理中傳喚
    到庭接受檢、辯雙方之交互詰問，賦予被告有與之對質、詰
    問其現在與先前陳述瑕疵之機會，自屬已充分保障被告之對
    質詰問權，職是，除反對該項供述得具有證據能力之一方，
    已釋明「顯有不可信之情況」之理由，或該偵查中之陳述除
    另違反應具結而未具結之規定外，應具證據能力。辯護人雖
    主張證人甲○○偵訊筆錄，因未經被告乙○○反對詰問，故
    無證據能力，惟查證人甲○○偵查中陳述時，業經具結，且
    又於本院審理時到庭接受檢察官、被告2 人及辯護人之對質
    、詰問，則其陳述已充分保障被告2 人之對質、詰問權，復
    被告2 人及辯護人均未曾提及檢察官於偵訊時有任何以不正
    方法取供等之顯不可信之情況，是依上開規定，證人甲○○
    於上開偵訊時之陳述，具有證據能力。
二、傳聞法則乃對於被告以外之人於審判外之言詞或書面陳述，
    亦即針對被告以外之人於審判外以言詞或書面所為之供述證
    據而為規範。卷附門號0000000000號行動電話通聯紀錄，乃
    以科學、機械之方式製作，在性質上並非供述證據，無刑事
    訴訟法第159 條第1 項規定之適用，併予敘明。
貳、認定犯罪事實所憑之證據及理由：
一、訊據被告丙○○固不否認於95年9 月20日撥打甲○○門號00
    00000000號行動電話，約甲○○至高雄縣鳳山市○○路附近
    便利商店，並委託友人即被告乙○○前往上址收取甲○○所
    交付之5 萬元現金；被告乙○○亦不否認有於有受被告丙○○之託，前往高雄縣鳳山市○○路與凱旋路交口之統一超商
    向甲○○拿取5 萬元現金之事實。惟均矢口否認有何恐嚇取
    財犯行，被告丙○○辯稱，其在污水處理廠工作之同事「阿
    志」替友人「簡士傑」（音譯）向其借款5 萬元，其撥打「
    阿志」所交付之本票上所載行動電話號碼，均係甲○○接聽
    電話，因甲○○推託還款，其才會在與甲○○通話中大聲說
    ：「如果妳不還錢，我就對妳兒子不利」，並要求甲○○不
    要掛電話，嗣後甲○○說要幫她兒子還款，其便與甲○○相
    約在鳳山市○○路附近之便利超商，委由友人乙○○返其住
    處找到本票後，至前址向甲○○取款云云。至被告乙○○則
    以，僅係受友人丙○○之託前去向甲○○取款，其他事項均
    不知情云云置辯。
二、經查，前揭犯罪事實，業據證人甲○○審理中證稱：95年9
    月20日當天晚上7 、8 時許，我從村長家出來，騎摩托車到
    村長家巷口，對方撥打我門號0000000000號行動電話，電話
    中有一名男性一直哭叫我媽，說他快要被打死了，要我去救
    他，後來另一名男子將電話接過來聽，說我兒子欠他20幾萬
    元，利息都沒有繳，總共加起來要60幾萬元，他說要我趕快
    去籌錢，否則要打死我兒子，並恐嚇我手機不能關，也不能
    報案，我說那麼晚了不容易籌錢，現在身上約有4 、5 萬元
    ，那名男子說要我拿5 萬元給他，當時我步行走回村長家，
    跟村長比畫說要筆寫字，我寫「兄弟」，後來村長有警覺幫
    我叫計程車載我到指定的鳳山軍校那邊，我手機那時還沒有
    關，我在鳳山軍校門口下車後，對方指示我走下去一點有一
    家7-11超商，叫我在超商那裡等，會有一個理平頭微胖的人
    來找我，我等了約10分鐘左右，被告乙○○就出面直接問我
    錢有沒有帶來，我將錢交給他後，乙○○接了一通電話，就
    叫我到軍校等，他會送我兒子到軍校，我到軍校後，又接到
    對方電話，叫我再籌10萬元，說只有5 萬元不可能放我兒子
    回來，村長說可能是詐騙集團，要我回家看兒子有沒有回來
    ，我回家看到我大兒子在家，才知道受騙等語（見偵卷第19
    頁～第20頁、本院卷第79頁），核與甲○○持用之門號0000
    000000號行動電話通聯紀錄顯示，自95年9 月20日19：20：
    59接獲未顯示號碼之來電後，該行動電話即持續保持長時間
    之通話狀態，期間或有中斷亦僅係幾秒之差（見警卷第21頁
    ～第22頁）及被告丙○○坦承有要求甲○○不可以掛電話等
    情相符，甲○○前揭證詞應堪採信。
三、被告丙○○雖辯稱其確實有借予甲○○之子「簡士傑」（音
    譯）5 萬元，95年9 月20日當天係在要求甲○○代為還款云
    云。惟查，被告丙○○與其口中之「簡士傑」並不相識，甚
    且連「簡士傑」真實姓名年籍等身分資料及從事行業、財務
    狀況均不知悉，僅係透過同事「阿志」介紹即在無息、無擔
    保品之情形下，貸予現金5 萬元各情，均據被告丙○○於本
    院審理中供述在卷（見本院卷第24頁、第89頁），衡酌被告
    月薪僅4 萬元，卻能此般慷慨、輕率地借款予素昧平生之人
    ，已與常情有異。且被告丙○○亦無法提出所稱「阿志」之
    人之真實姓名、聯絡方式（見本院卷第24頁），其前揭供述
    真實性，誠然可疑。佐以被告丙○○在取得5 萬元現金期間
    ，與甲○○維持長時間之通話，無異剝奪甲○○與他人之聯
    繫，其為持續對甲○○之心神進行干擾並避免甲○○有查證
    之機會一情，堪以認定。被告丙○○雖辯稱，甲○○原本推
    諉不願還款，其大聲以欲對其子不利恫嚇之，待甲○○同意
    還款後，為恐受甲○○欺騙，其始要求甲○○不要掛電話云
    云。惟依被告丙○○所述，其顯然係打算以「欲對甲○○之
    子不利」一情，對甲○○之心理施以壓力，甲○○因恐其子
    之生命、身體在不確定之將來受到傷害而同意還款，則被告
    丙○○催逼甲○○代為還款之策略顯已奏效，又何須另花費
    長達約1 小時之通信費用與甲○○維持通話，確認其已交付
    現金？是被告丙○○與甲○○之子間並無何債務關係，而係
    由不詳男子佯裝甲○○之子向甲○○哭泣求救，利用甲○○
    因焦急心神俱亂之情形下要求交付現金5 萬元，至為明確。
    被告丙○○確有為上開恐嚇取財犯行，堪以認定。
四、再按共同正犯間，非僅就其自己實施之行為負其責任，並在
    犯意聯絡之範圍內，對於他共同正犯所實施之行為，亦應共
    同負責，且按共同正犯之成立，祇須具有犯意之聯絡，行為
    之分擔即已足構成，既不問犯罪動機起於何人，亦不必每一
    階段犯行，均經參與，最高法院著有32年上字第1905號、34
    年上字第862 號判例要旨可供參照。本件雖無證據顯示被告
    乙○○有參與被告丙○○向被害人施以言語恐嚇及邀索財物
    之行為，然被告乙○○取得款項後，便要求甲○○到鳳山軍
    校等候，其會載送甲○○之兒子到軍校一情，業據甲○○證
    述明確，被告乙○○顯然知悉被告丙○○之犯罪計畫。且被
    告丙○○與甲○○之子間並無何債務關係，業經認定如前，
    自無被告丙○○所捏造之「留有甲○○行動電話之本票」存
    在，被告乙○○於本院準備程序，猶繪聲繪影地供稱：我拿
    到本票上面有寫5 萬元，5 萬元是用阿拉伯數字寫的，下面
    有一個名字，是丙○○要我在他房間中間抽屜拿的云云（見
    本院卷第24頁），而與被告丙○○之供詞一致，益徵其就本
    件恐嚇取財犯行，與被告丙○○具有犯意聯絡，並基於約定
    之分工，由其前往取款之構成要件行為，自應就被告丙○○
    所為上開行為，共負其責。
參、論罪科刑：
一、按恐嚇罪質，非不含有詐欺性，其與詐欺罪之區別，係在行
    為人對於被害人所用之手段，僅使其陷於錯誤者，為詐欺，
    使發生畏懼心者，為恐嚇（最高法院30上字第668 號判例意
    旨參照）。查本案被告丙○○、乙○○與姓名不詳成年男子
    ，基於犯意聯絡。先由該男子佯裝係甲○○之子哭喊：「媽
    媽我快被人家打死了」，再由被告丙○○向甲○○恫稱：「
    你兒子連本帶利欠我60幾萬元，拿錢贖人」等語，客觀上顯
    係以加害他人親友生命、身體、自由之事，致他人心生畏懼
    ，被迫交付款項，是本案被告丙○○、乙○○應係成立恐嚇
    取財罪，而非詐欺取財罪。
二、核被告丙○○、乙○○所為，係犯刑法第346 條第1 項之恐
    嚇取財罪，公訴人認被告2 人上開犯行同時犯有詐欺取財罪
    名，上有未洽。被告丙○○、乙○○與不詳成年男子間就上
    開犯行，有犯意聯絡及行為分擔，應依刑法第28條規定，論
    以共同正犯。又被告丙○○前因違反陸海空軍刑法案件，經
    臺灣高等軍事法院高雄分院以92年度高審字第125 號判處有
    期徒刑7 月確定，甫於92年12月29日執行完畢一情，有臺灣
    高等法院被告前案紀錄表1 份在卷可考（見本院卷第95頁）
    ，其受有期徒刑執行完畢，5 年內故意再犯
    本件最重本刑為有期徒刑以上之罪，為累犯，應依刑法第47
    條第1 項之規定，在其所犯罪刑項下加重其刑。爰審酌被告
    丙○○、乙○○正值青壯，竟為獲取不法利益，利用人性至
    親之情感，恐嚇甲○○交付財物，危害他人財產利益及破壞
    社會秩序，又犯後否認犯行，並無悔意，且迄今未返還被害
    人已交付之款項，犯後態度不佳，及被告2 人之分工，被告
    乙○○係聽命於被告丙○○之指示行事，尚非居於全案主導
    地位併參酌檢察官之求刑，分別量處如主文所示之刑，以資
    懲儆。
三、末以，被告2 人前揭恐嚇取財犯行係在96年4 月24日以前為
    之，符合中華民國九十六年罪犯減刑條例之要件，依法減輕
    宣告刑2 分之1 ，並就減得之刑，依同條例第9 條之規定，
    參酌被告2 人教育程度、經濟狀況（此參見警卷調查筆錄即
    明），均諭知以1000元折算1日之易科罰金折算標準。
據上論斷，應依刑事訴訟法第299 條第1 項前段，刑法第28 條
、第346 條第1 項，第47條第1 項、第41條第1 項前段，刑法施
行法第1 條之1 ，中華民國九十六年罪犯減刑條例第2 條第1 項
第3 款、第7 條、第9 條，判決如主文。
本案經檢察官王邦安到庭執行職務。
中    華    民    國    97    年    5     月    20    日
                  刑事第六庭  審判長法  官   曾逸誠
                                    法  官   林柏壽
                                    法  官   王  琁
上正本證明與原本無異
如不服本判決應於收受本判決後10日內向本院提出上訴書狀，並
應敘述具體理由，如未敘述上訴理由者，應於上訴期間屆滿後20
日內補提理由書狀於本院（均須按他造當事人之人數附繕本）「
切勿逕送上級法院」。
中    華    民    國    97    年    5     月    20    日
                                    書記官   黃國忠
附錄本案論罪科刑法條：
中華民國刑法第346條
意圖為自己或第三人不法之所有，以恐嚇使人將本人或第三人之
物交付者，處6 月以上5 年以下有期徒刑，得併科1 千元以下罰
金。
以前項方法得財產上不法之利益，或使第三人得之者，亦同。
前二項之未遂犯罰之。


司法院資訊處製作；財團法人民間司法改革基金會備份。
